---
title: "ETL"
author: "Antonio Huerta Montellano"
date: "`r Sys.Date()`"
output:
  word_document:
    number_sections: true
---

```{r setup, include=FALSE}
# Configuración global de opciones
knitr::opts_chunk$set(
  echo = TRUE,            # Muestra el código en el documento (TRUE) o lo oculta (FALSE)
  warning = FALSE,        # Desactiva la impresión de warnings
  message = FALSE         # Desactiva la impresión de mensajes adicionales
)
# Cargar las librerías
library(janitor)            # Limpieza de datos y nombres de columnas
library(readxl)             # Lectura de archivos Excel
library(readr)              # Lectura de archivos de texto y CSV
library(tidyverse)          # Conjunto de paquetes para ciencia de datos, incluye ggplot2, dplyr, tidyr, etc.
library(ggplot2)            # Creación de gráficos
library(ggrepel)            # Mejoras en las etiquetas de ggplot2
library(purrr)              # Programación funcional
library(dplyr)              # Manipulación de datos
library(tidyr)              # Transformación y limpieza de datos
library(stringi)            # Manipulación de cadenas de texto
library(sp)                 # Manejo de datos espaciales
library(geosphere)          # Cálculos geoespaciales
library(sf)                 # Manejo de datos espaciales con Simple Features
library(leaflet)            # Creación de mapas interactivos
library(writexl)            # Escritura de archivos Excel
library(data.table)         # Manipulación eficiente de datos
library(stringr)            # Manipulación de cadenas de texto (parte del tidyverse)
library(rnaturalearth)      # Datos geoespaciales naturales
library(rnaturalearthdata)  # Datos geoespaciales naturales
library(viridis)            # Usar escala de colores
library(fastDummies)        # Dummificar columnas
library(plm)                # Estimar modelos panel
library(sandwich)           # Para la función vcovHC
library(lmtest)             # Para la función coeftest
library(haven)              # Exportar a formato stata
library(foreign)            # Exportar en distintos formatos
library(stargazer)          # Dar formato a resultados
```


En esta sección se describe el procesamiento de datos llevado a cabo para generar la base de datos empleadas para el cálculo de las participaciones de mercado para las ciudades de Nuevo León, Ciudad de México y Jalisco por tamaño de aforo, respectivamente.En la primera sección se detalla la versión del lenguaje de programación “R” usada, así como las librerías empleadas para la ejecuación de todo el código presentado. Por otro lado, la segunda sección muestra las funciones empleadas para realizar ciertas operaciones como el cálculo del índice de Herfindahl-Hirschmann por mercado tamaño de aforo para cada los estados de la república anteriormente señalada. Por último, en la tercera sección se describe el tratamiento de datos de las fuentes de datos empleadas para construir la base de participaciones por aforo de cada estado, las cuales tienen por nombre **panel_long_modelo**, además de mostrar el código para el cálculo de estas

# Software
Los cálculos que se explican en esta sección fueron realizados con el programa informático R version 4.4.1 (2024-06-14) en un equipo con sistema operativo Windows. La versión de “R” utilizada para la ejecución de los comandos que se señalan en esta sección tenía cargados los paquetes: `dplyr`, `tidyr`, `readr`, `readxl`, `lubridate`, `plm`, `sandwich`, `lmtest`, `stringr`, `purrr`, y `tibble`.

# Funciones
## Tipo de columna
```{r funcion-tipo-columna}
funcion_obtener_tipos <- function(df) {
  # Crear un dataframe con los nombres de columnas y sus tipos
  resultado <- data.frame(
    columna = names(df),
    tipo = sapply(df, class),
    stringsAsFactors = FALSE
  )
  rownames(resultado) <- 1:nrow(resultado)
  
  return(resultado)
}
```

## NA por columna
```{r funcion-contar, echo=FALSE}
# Generar dataframe con el conteo de NA por columna
funcion_contar_na_por_columna <- function(df) {
  na_count <- sapply(df, function(col) sum(is.na(col)))
  
  na_count_df <- data.frame(
    Columna = names(na_count),
    Cantidad_NA = na_count
  )
  rownames(na_count_df) <- 1:nrow(na_count_df)
  
  return(na_count_df)
}
```

## Directorio de trabajo
```{r funcion-mostrar-wd-actual}
funcion_obtener_wd <- function() {
  # Obtener el directorio actual de trabajo
  current_directory <- getwd()
  cat("El directorio actual de trabajo es:", current_directory, "\n")
  return(current_directory)
}

# Ejemplo de uso
funcion_obtener_wd()
```

## Detectar codificación
```{r funcion-detectar-encoding}
funcion_detectar_codificacion <- function(file_path) {
  encodings <- guess_encoding(file_path, n_max = 1000)
  print(encodings)
  
  mas_probable <- encodings$encoding[1]
  cat("La codificación más probable del archivo", file_path, "es:", mas_probable, "\n")
  return(mas_probable)
}
```


# Importación de datos
## Índice nacional de precios al consumidor
Mediante el siguiente código, se importó el archivo electrónico denominado **ca55_2018.xlsx** que contiene el índice nacional de precios al consumidor a nivel mensual. El producto final del procesamiento es una estructura de datos llamada **inpc_data**.
```{r data-free-agents}
# Iterar a través de los años desde 2011 hasta 2023
for (year in 2011:2023) {
  # Crear la ruta del archivo para cada año
  file_path <- paste0("Raw-Data/Free_Agents/free_agents_", year, ".csv")
  
  # Llamar a la función para detectar la codificación
  funcion_detectar_codificacion(file_path)
}
```
```{r etl-free-agents-panel}
# Crear una lista para almacenar los dataframes
free_agent_list <- list()

# Iterar a través de los años desde 2011 hasta 2023
for (year in 2011:2023) {
  free_agent_path <- paste0("Raw-Data/Free_Agents/free_agents_", year, ".csv")
  df <- read_csv(
    free_agent_path,
    locale = locale(encoding = "UTF-8"),
    col_types = cols(.default = "c"), 
    show_col_types = FALSE
  ) %>%
  rename_with(~gsub("PLAYER \\(.*\\)", "PLAYER", .), starts_with("PLAYER")) %>% # Renombrar columna de jugadores
  select(-WAR,-RANK,-POS) %>%
  filter(!is.na(PLAYER)) %>%
  rename(
    player = PLAYER,
    initial_age = AGE,
    initial_experience = YOE,
    bats_throws = `B/T`,
    team_from = `TEAM FROM`,
    team_to = `TEAM TO`,
    years_contract = YRS,
    contract_value = VALUE,
    average_anual_contract_value = AAV
  ) %>%
  mutate(
    initial_contract_year = as.numeric(year),
    player = gsub(" ", "_",tolower(stri_trans_general(player, "Latin-ASCII"))),
    player = gsub("[^a-zA-Z0-9_]", "", player),
    team_from = gsub(" ", "_",tolower(stri_trans_general(team_from, "Latin-ASCII"))),
    team_from = replace_na(team_from,"no"),
    team_to = gsub(" ", "_",tolower(stri_trans_general(team_to, "Latin-ASCII"))),
    dummy_team_change = ifelse((team_from != team_to) & (team_from != "no"),1,0),
    bats_throws = tolower(bats_throws),
    contract_value = as.numeric(gsub("[^a-zA-Z0-9_]", "", contract_value)),
    average_anual_contract_value = as.numeric(gsub("[^a-zA-Z0-9_]", "", average_anual_contract_value)),
    years_contract = as.numeric(years_contract),
    end_contract_year = initial_contract_year + years_contract
  ) %>%
  filter(!is.na(average_anual_contract_value)) %>%
  filter(contract_value != 0) %>%
  distinct() %>%
  rowwise() %>%
  mutate(year = list(initial_contract_year:end_contract_year)) %>%
  unnest(year) %>%
  mutate(
    year = as.character(year),
    age = as.numeric(initial_age) + (as.numeric(year) - initial_contract_year),
    years_experience = as.numeric(initial_experience) + (as.numeric(year) - initial_contract_year)
  )
  cat("Archivo leído correctamente:", year, "\n")
  free_agent_list[[as.character(year)]] <- df
}
rm(list = c("df","free_agent_path"))
# Unir base de datos
free_agent_panel <- bind_rows(free_agent_list)
free_agent_panel <- free_agent_panel %>%
  group_by(player,team_to) %>%
  mutate(contract_id = row_number()) %>%
  ungroup() %>%
  select(
    contract_id,player,age,
    year,initial_contract_year,end_contract_year,
    dummy_team_change,average_anual_contract_value,
    everything()
  ) %>%
select(-initial_age,-initial_experience)
head(free_agent_panel)
```

```{r}
funcion_contar_na_por_columna(free_agent_panel)
```
```{r}
# Crear un identificador de contrato único en la tabla de agentes libres
free_agents_df_sup <- free_agent_panel %>%
  group_by(player) %>%
  mutate(n() > 1, .groups = "drop")
```


## Hitters panel
```{r etl-hitting}
# Crear una lista para almacenar los dataframes
hitting_list <- list()
# Iterar a través de los años desde 2011 hasta 2023
for (year in 2011:2023) {
  hitting_path <- paste0("Raw-Data/Hitting/hitting_", year, ".csv")
  df <- read_csv(
    hitting_path,
    locale = locale(encoding = "UTF-8"),
    show_col_types = FALSE
  ) %>%
  rename_with(~tolower(.)) %>%
  rename(position = pos) %>%
  select(where(~!all(is.na(.)))) %>%
  select(-cash2023) %>%
  filter(!is.na(player)) %>%
  mutate(
    year = as.character(year),
    player = gsub(" ", "_",tolower(stri_trans_general(player, "Latin-ASCII"))),
    player = gsub("[^a-zA-Z0-9_]", "", player),
    position = gsub(" ", "_",tolower(position)),
    team = gsub(" ", "_",tolower(stri_trans_general(team, "Latin-ASCII")))
  )
  cat("Archivo leído correctamente:", year, "\n")
  hitting_list[[as.character(year)]] <- df
}
rm(list = c("df","hitting_path"))
# Unir base de datos
hitting_panel <- bind_rows(hitting_list)
# Obtener los nombres de columnas numéricas
batter_numeric_columns <- names(hitting_panel)[sapply(hitting_panel, is.numeric)]
head(hitting_panel)
funcion_contar_na_por_columna(hitting_panel)
```


Merge this panel to the free agent's panel
```{r batter-fa-merge}
hitting_panel_merge <- hitting_panel %>%
  left_join(free_agent_panel, by = c("player","team"="team_to","year")) %>%
  filter(!is.na(contract_value)) %>%
  filter(year >= initial_contract_year & year <= end_contract_year) %>%  
  group_by(player, initial_contract_year, end_contract_year) %>%
  summarise(
    across(all_of(batter_numeric_columns), 
           mean, 
           na.rm = TRUE, 
           .names = "mean_{.col}"),
    across(all_of(batter_numeric_columns), 
           last, 
           .names = "{.col}_t1"),
    
    .groups = 'drop'
  )
```


## Fielders panel
```{r etl-pitching}
# Crear una lista para almacenar los dataframes
pitching_list <- list()
# Iterar a través de los años desde 2011 hasta 2023
for (year in 2011:2023) {
  pitching_path <- paste0("Raw-Data/Hitting/hitting_", year, ".csv")
  df <- read_csv(
    pitching_path,
    locale = locale(encoding = "UTF-8"),
    show_col_types = FALSE
  ) %>%
  rename_with(~tolower(.)) %>%
  rename(position = pos) %>%
  select(where(~!all(is.na(.)))) %>%
  select(-cash2023) %>%
  filter(!is.na(player)) %>%
  mutate(
    year = as.character(year),
    player = gsub(" ", "_",tolower(stri_trans_general(player, "Latin-ASCII"))),
    player = gsub("[^a-zA-Z0-9_]", "", player),
    position = gsub(" ", "_",tolower(position)),
    team = gsub(" ", "_",tolower(stri_trans_general(team, "Latin-ASCII")))
  )
  cat("Archivo leído correctamente:", year, "\n")
  pitching_list[[as.character(year)]] <- df
}
rm(list = c("df","hitting_path"))
# Unir base de datos
pitching_panel <- bind_rows(pitching_list)
head(pitching_panel)
```

```{r fielder-fa-merge}
fielding_panel_merge <- pitching_panel %>%
  left_join(free_agent_panel, by = c("player","team"="team_to","year")) %>%
  filter(!is.na(contract_value))
```




